【裁判字號】    99,交聲,929
【裁判日期】    991029
【裁判案由】    聲明異議
【裁判全文】
臺灣臺南地方法院交通事件裁定         99年度交聲字第929號
移送機關    交通部公路總局嘉義區監理所麻豆監理站
異議人即
受處分人    甲○○
上列異議人即受處分人因違反道路交通管理處罰條例案件，對於
交通部公路總局嘉義區監理所麻豆監理站民國99年6月18日所為
之裁決處分（處分案號：麻監裁罰字第裁00-000000000號）聲明
異議，本院裁定如下：
    主    文
原處分關於吊扣駕駛執照壹個月部分撤銷。
甲○○汽車駕駛人在六個月內，違規記點共達六點，吊扣普通小
型車駕駛執照壹個月。
    理    由
一、原處分意旨略以：異議人即受處分人甲○○（下稱異議人）
    駕駛車牌號碼3353-LY號自用小客貨車，於民國98年5月29日
    時，因在6個月內駕照違規記點已達6點，經移送機關即交通
    部公路總局嘉義區監理所麻豆監理站（下稱原處分機關）以
    其違規事證明確，依道路交通管理處罰條例第63條第3項及
    第24條第1項第5款（原處分漏載第24條第1項第5款）之規定
    ，裁處異議人吊扣駕駛執照1個月，並應接受道路交通安全
    講習等語。
二、異議意旨略以：異議人係駕駛自用小客車違規，請吊扣自小
    客車駕照，以維持生計，為此聲明異議等語。
三、按汽車駕駛人在6個月內，違規記點共達6點以上者，吊扣駕
    駛執照1個月；又汽車駕駛人，依第63條第3項前段規定受吊
    扣駕駛執照處分者，應接受道路交通安全講習，道路交通管
    理處罰條例第63條第3項、第24條第1項5款分別定有明文。
    次按94年12月14日修正、95年3月1日施行前之道路交通管理
    處罰條例第68條原規定「汽車駕駛人，因違反本條例及道路
    交通安全規則之規定，受吊扣或吊銷駕駛執照處分時，吊扣
    或吊銷其持有各級車類之駕駛執照」，修正後則刪除「吊扣
    」之規定，改為「汽車駕駛人，因違反本條例及道路交通安
    全規則之規定，受吊銷駕駛執照處分時，吊銷其持有各級車
    類之駕駛執照」，其修正理由係舊法將違法或違規駕駛人所
    持有各級車類之駕駛執照一併吊扣，失之過酷，影響人民工
    作及生活甚鉅，故依修正後之該條規定，受吊扣駕駛執照處
    分時，僅能吊扣違規當時所駕車類之駕駛執照，不再吊扣其
    持有各級車類之駕駛執照，僅於受吊銷駕駛執照處分時，始
    吊銷其持有各級車類之駕駛執照。因此，道路交通管理處罰
    條例第63條第3項規定之吊扣駕駛執照，係指汽車駕駛人違
    規記點時所駕車類之駕駛執照，而不得吊扣駕駛人所持有之
    各級車輛駕駛執照，合先敘明。
四、經查：
  (一)異議人曾於97年12月27日駕駛車牌號碼3353-LY號自用小客
    貨車，行經臺南縣臺一線與南117線道交岔路口處時，因闖
    紅燈，經臺南縣警察局交通警察隊警員以第M00000000號違
    反道路交通管理事件通知單舉發，嗣經原處分機關依道路交
    通管理處罰條例第53條第1項、第63條第1項第3款及違反道
    路交通管理事件統一裁罰基準表之規定，裁處罰鍰新臺幣（
    下同）2,700元，並記違規點數3點；嗣於98年5月29日，異
    議人駕駛上開車號3353-LY號自用小客貨車，行經臺南縣178
    線與南182線道交岔路口時，復因闖紅燈，經臺南縣警察局
    新化分局警員以第M00000000號違反道路交通管理事件通知
    單舉發，嗣經原處分機關依道路交通管理處罰條例第53條第
    1項、第63條第1項第3款及違反道路交通管理事件統一裁罰
    基準表之規定，裁處罰鍰2,700元，並記違規點數3點等情，
    有異議人之違規查詢報表1份附卷可稽，且為異議人所不爭
    執，是異議人於6個月內，經記點達6點之事實堪可認定。
  (二)惟查異議人為上開二件違規行為時，係駕駛自用小客貨車，
    依上開說明其所受之處分應為限制其駕駛自用小客貨車之權
    利，即吊扣其普通小型車駕駛執照，而異議人持有之駕駛執
    照包括普小（普通小型車）、普貨（普通大貨車）及職貨（
    職業大貨車），有異議人之汽車駕照基本資料在卷可稽，異
    議人違規時間分別係於97年12月27日及98年5月29日，自應
    適用修正後之道路交通管理處罰條例第68條之規定。且修正
    後道路交通管理處罰條例第68條之規定，既將「吊扣」等字
    刪除，依上開說明，異議人受吊扣駕駛執照處分時，自不得
    再吊扣其持有各級車類之駕駛執照，故原處分機關於作成吊
    扣駕駛執照處分時，應就行為人所應吊扣之駕駛執照種類予
    以限定，始符合依法行政原則。而異議人為上開二件違規行
    為時，係駕駛自用小客貨車（普通小型車），業經認定如上
    ，揆諸上開說明，其依法所受之處分應為限制其駕駛普通小
    型車之權利，即吊扣其小型車普通駕駛執照，原處分機關未
    審酌及此，逕為裁罰，即難認為允當，從而異議人此部分之
    異議為有理由。
  (三)至公路機關因汽車駕駛人取得高一級車類之駕駛資格者，應
    換發駕駛執照，並准其駕駛較低級車類之車輛，而已領有大
    貨車駕駛執照者，得駕駛小型車、輕型機器腳踏車的規定，
    而於實務上僅逐級核給汽車駕駛執照1張，致持有職業大貨
    車駕駛執照者，因駕駛普通小型車違規，而須吊扣小型車普
    通駕駛執照時，產生技術層面之困難，惟行政機關本應時時
    因應法令之變更，而精進其行政執行成效，斷不得因技術層
    面之困難，而置相關法令於不顧，甚或逾越比例原則，是技
    術層面的問題，要難據為原處分並無不當之理由，併此敘明
    。
五、綜上所述，本件異議人雖有因駕駛自用小客貨車闖紅燈之違
    規行為，於6個月內，經記點達6點，原處分機關固得為吊扣
    異議人所持有之普通小型車駕駛執照之處分，然尚非得遽予
    吊扣其所持有之各級駕駛執照，且如有吊扣汽車牌照或駕駛
    執照處分，主文欄亦應記明應受吊扣之汽車牌照或駕駛執照
    名稱、號碼及吊扣期間，乃原處分機關未予詳查，逕以道路
    交通管理處罰條例第63條第3項規定裁處異議人吊扣駕駛執
    照1個月，自有未洽，異議人之異議為有理由，爰撤銷原處
    分關於吊扣駕駛執照1個月之處分，並就該撤銷部分改諭知
    如主文所示之處罰，以為適法。又原處分關於道安講習部分
    ，異議人並未聲明異議，不在本件審理之範圍內，附此敘明
    。
六、據上論斷，應依道路交通管理處罰條例第87條第2項，道路
    交通事件處理辦法第19條前段，裁定如主文。
中    華    民    國    99    年    10    月    29    日
                      交通法庭  法  官  林福來
以上正本證明與原本無異。
如不服本裁定，應於收受送達後5日內向本院提出抗告狀。（應
附繕本）
                                書記官  李淑惠
中    華    民    國    99    年    11    月    1     日

司法院資訊處製作；財團法人民間司法改革基金會備份。
